臺灣高等法院刑事裁定
109年度聲字第4393號
聲  請  人  臺灣高等檢察署檢察官
受  刑  人  李文惠




上列聲請人因受刑人數罪併罰有二裁判以上，聲請定其應執行之
刑（聲請案號：臺灣高等檢察署109年度執聲字第2236號），本
院裁定如下：
    主  文
李文惠犯如附表所示各罪所處之刑，應執行有期徒刑玖年。
    理  由
一、聲請意旨略以：受刑人李文惠（下稱受刑人）因違反毒品危
    害防制條例等數罪，先後經判決確定如附表，應依刑法第53
    條、第51條第5款及第50條第1係第1款、第2項之規定，定其
    應執行之刑，爰依刑事訴訟法第477條第1項之規定聲請定應
    執行之刑等語。
二、相關規定之說明：
（一）按「裁判確定前犯數罪者，併合處罰之。但有下列情形之
      一者，不在此限：一得易科罰金之罪與不得易科罰金之罪
      。二得易科罰金之罪與不得易服社會勞動之罪。三得易服
      社會勞動之罪與不得易科罰金之罪。四得易服社會勞動之
      罪與不得易服社會勞動之罪。」、「前項但書情形，受刑
      人請求檢察官聲請定應執行刑者，依第51條規定定之。」
      刑法第50條定有明文。又按數罪併罰，分別宣告多數有期
      徒刑者，於各刑中之最長期以上，各刑合併刑期以下，定
      其刑期，但不得逾30年，刑法51條第5款定有明文。即併
      合處罰之數罪本屬各自獨立之罪，其罪責分別存在，僅係
      處罰上發生合併之關係。倘併罰數罪之宣告刑，其中得易
      刑處分者與不得易刑處分者併合處罰結果，而不得易刑，
      造成受刑人之不利益，有違限制刑罰加重之恤刑目的。是
      檢察官就刑法第50條第1項但書所列案件，聲請定應執行
      刑者，必須經受刑人之請求，始為合法。
（二）數罪併罰定應執行之刑之外部性界限及內部性界限： 　
      法律上屬於自由裁量之事項，有其外部性界限及內部性界
      限，並非概無拘束。依據法律之具體規定，法院應在其範
      圍選擇為適當之裁判者，為外部性界限；而法院為裁判時
      ，應考量所適用之法規之目的及法律秩序之理念所在者，
      為內部性界限。法院為裁判時，二者均不得有所逾越。在
      數罪併罰，有2裁判以上，定其應執行之刑之案件，法院
      所為刑之酌定，雖屬自由裁量之事項，但應受前揭外部性
      界限及內部性界限之拘束。即刑法第51條第5款規定係採
      限制加重主義，就俱發各罪中，以最重之宣告刑為基礎，
      由法院參酌他罪之宣告刑，裁量加重定之，上揭不得逾法
      定之30年最高限制，即法理上所稱之外部性界；並應受法
      秩序理念規範之比例原則、平等原則、責罰相當原則、重
      複評價禁止原則等自由裁量權之內部抽象價值要求界限之
      支配，使以輕重得宜，罰當其責，俾符合法律授與裁量權
      之目的，以區別數罪併罰與單純數罪之不同，兼顧刑罰衡
      平原則（最高法院108年度台抗字第81號、105年度台上字
      第428號判決意旨參照）。
（三）數罪併罰之不利益變更禁止原則：
　　　刑事訴訟法第370條第2項、第3項，針對第二審上訴案件
      之定應執行之刑，明定有不利益變更禁止原則之適用。而
      分屬不同案件之數罪併罰有應更定執行刑之情形，倘一裁
      判宣告數罪之刑，曾經定其執行刑，再與其他裁判宣告之
      刑定其執行刑時，為保護被告權益，在法理上應同受此原
      則之拘束。亦即，另定之執行刑，其裁量所定之刑期，不
      得較重於前定之執行刑加計後裁判宣告之刑之總和。是以
      ，刑法第50條規定，裁判確定前犯數罪者，併合處罰之目
      的在使被告（或受刑人）得依同法第51條各款規定，享有
      併合處罰、限制加重刑罰之恤刑利益。而裁判確定前犯數
      罪符合併合處罰之案件，有二以上之裁判，應依刑法第51
      條第5款至第7款定應執行之刑者，最後事實審法院檢察署
      檢察官應依刑事訴訟法第477條第1項規定，聲請該法院裁
      定之，乃檢察官為被告之利益而為聲請，法院於定應執行
      之刑時自不得諭知較重於原裁判合併刑期之總和，否則即
      有違數罪併罰禁止不利於被告（或受刑人）之恤刑立法目
      的（最高法院104年度台抗字第554號裁定意旨參照）。
三、經查：
（一）本件受刑人前因違反毒品危害防制條例等案件，經法院判
      決如附表所示之刑，並已確定在案，經核符合數罪併罰有
      二裁判以上，定應執行之刑之要件，本院為犯罪事實最後
      判決之法院，有各該刑事判決、起訴書、刑事裁定、臺灣
      新北地方檢察署檢察官109年度執緝字第1505號執行指揮
      書（甲），及本院被告前案紀錄表等件在卷可稽。又受刑
      人所犯附表編號1所示之罪為得易科罰金之罪刑，所犯附
      表編號2至14所示之罪刑均為不得易科罰金之罪，屬刑法
      第50條第1項但書規定之情形，本不得併合處罰，惟受刑
      人前已請求檢察官聲請定其應執行刑，有定刑聲請切結書
      1份附卷可按（見本院卷第7頁），且未經其撤回定執行刑
      之請求，與刑法第50條第2項規定要件相符。
（二）受刑人所犯如附表所示各罪，各刑中之最長期為有期徒刑
      3年10月，各刑合併之總刑期為45年，已逾30年，應以30
      年為量刑裁量權之外部性界限。另如附表編號1、2所處之
      刑，經臺灣新北地方法院107年6月5日以107年度聲字第20
      66號裁定定應執行有期徒刑2年1月確定，所犯附表編號3
      至14所示之罪所處之刑，前經本院以107年度上訴字第808
      號判決上訴駁回確定（原審判決：臺灣新北地方法院106
      年度訴字第46號判決有期徒刑部分，應執行有期徒刑7年2
      月）。
（三）爰以受刑人責任為基礎，在外部性及內部性界限範圍內，
      並參酌不利益變更禁止原則，及考量刑罰邊際效應隨刑期
      而遞減，及行為人所生痛苦程度隨刑期而遞增之情形，受
      刑人復歸社會之可能性，定其應執行之刑，以符合罪刑相
      當之原則。至於受刑人所犯如附表編號1所示之罪雖應諭
      知得易科罰金之罪，但因與如附表編號2至14所示之不得
      易科罰金之罪併合處罰之結果，本院於定其應執行刑時，
      不得諭知易科罰金，自亦無庸為易科罰金折算標準之記載
      。
四、依刑事訴訟法第477條第1項，刑法第50條、第53條、第51條
    第5款，裁定如主文。　　　　
中　　華　　民　　國　　109 　年　　11　　月　　11　　日
                  刑事第十四庭  審判長法　官  黃斯偉
                                      法　官  許泰誠
                                      法　官  程克琳
以上正本證明與原本無異。
如不服本裁定，應於收受送達後五日內向本院提出抗告狀。
                                      書記官  劉靜慧  
中　　華　　民　　國　　109 　年　　11　　月　　12　　日